臺灣臺北地方法院民事判決　九十年度訴字第二五二九號
　　原　　　告　昱德工程行即郭義坊
　　被　　　告　志騰科技工程有限公司
　　法定代理人　乙○○
　　訴訟代理人　甲○○
右當事人間履行契約事件，本院判決如左：
    主    文
原告之訴及假執行之聲請均駁回。
訴訟費用由原告負擔。
    事    實
一、原告方面：
  （一）聲明：
      一、被告應給付首奕水電材料有限公司（法定代理人：廖淑如，住址：台北市
          ○○○路八段二六四之一號）新台幣（下同）伍拾參萬參仟參佰陸拾柒元
          整，上展工程行（即許麗香，身份證字號：Ｚ000000000，住址：台北縣新
          莊市○○街一二四巷六弄三號四樓）玖萬伍仟貳佰零捌元整，寰岡企業有
          限公司（法定代理人：吳麗莉，住址：台北市○○○路一七四號十一樓之
          一）壹萬陸仟參佰陸拾壹元整，及均自民國九十年一月一日起至清償日止
          按年息百分之五計算之利息。
      二、被告應給付原告壹佰貳拾陸萬參仟陸佰玖拾元整，及自起訴狀繕本送達翌
          日起至清償日止按年息百分之五計算之利息。
      三、願供擔保請准宣告假執行。
  （二）陳述：
　　　一、緣兩造於民國（下同）八十七年十二月十一日及八十八年一月廿五日簽訂
　　　　　兩紙工程合約，由原告承攬台茂南崁娛樂購物中心「高低壓幹線動力配線
　　　　　」、「戶外景觀照明」等二項工程。該兩項承攬工程進行期間，被告另要
　　　　　求原告施作若干追加工程，追加工程款項合計新台幣（下同）00000
　　　　　00元（即88.04.20前二百萬元+88.04.20後計0000000元），有
　　　　　被告簽認之協議書及估價單據為憑。
　　　二、上開追加工程款被告遲遲未為給付，致原告面臨週轉不靈之窘境，無力償
　　　　　付其積欠下游供應廠商之材料貨款。經原告告知上情並催促被告儘速付款
　　　　　，被告即主動提議可代償原告積欠下游供應廠商之材料貨款，條件為被告
　　　　　以上開追加工程款項向業主理成營造工程股份有限公司（下稱理成營造）
　　　　　請領給付後，先扣除被告所代償之金額，所剩餘額再由雙方平分。原告雖
　　　　　知如依上述條件，其勢必損失部分追加工程報酬，惟迫於現實處境，亦不
　　　　　得不接受此項提議，兩造遂於八十八年八月七日達成協議，有協議書乙紙
　　　　　可稽。
　　　三、根據兩造協議書第二條第(3)款約定，被告承諾給付（一）首奕水電材料有
　　　　　限公司計伍拾參萬參仟參佰陸拾柒元整，（二）上展工程行計玖萬伍仟貳
　　　　　佰零捌元整，（三）寰岡企業有限公司（協議書誤載為「環剛」）計壹萬
　　　　　陸仟參佰陸拾壹元整；合計陸拾肆萬肆仟玖佰參拾陸元整。又上揭代償金
　　　　　額，被告亦承諾必須於八十八年十二月份為給付，此觀協議書第三條之約
　　　　　定即明。詎協議書簽立迄今已歷年餘，被告始終不依約履行，經致函催促
　　　　　，猶置若罔聞，是原告自得爰依協議書第二條第(3)款及第三條之約定訴請
　　　　　被告為訴之聲明第一項之給付。
　　　四、按兩造於協議書簽立前，原告得對被告請求給付之追加工程金額為000
　　　　　0000元，已如前述。兩造簽立協議書後，原告所施作系爭追加工程項
　　　　　目之請款憑證，即全數交由被告直接向業主理成營造請領。依協議書第二
　　　　　條之約定，如以理成營造核撥0000000元追加工程款計算，扣除：
　　　　　（一）第(1)款被告已代付之材料款參佰壹拾萬陸仟伍佰零伍元，（二）第
　　　　　(2)款被告已代付之工程尾款至多二十萬元，（三）第(3)款被告應代償首奕
　　　　　、上展、寰岡等欠款陸拾肆萬肆仟玖佰參拾陸元，則所剩餘額應為000
　　　　　0000元（即0000000元-0000000元-200000元-644936元=0000000元）
　　　　　。準此，被告依協議書第二條第(3)款之約定，自應將所剩餘額之半數00
　　　　　00000元給付于原告。經查被告早向理成營造請款取得系爭追加工程
　　　　　款，惟被告迄今仍拒絕給付，是原告自得依約訴請被告為如訴之聲明第二
　　　　　項之給付。
      五、對於被告主張之抗辯：
　　　　　壹、有關訴之聲明第一項部份：
          被告主張依兩造88.08.07協議書第二條之約定，被告向業主理成營造所領
          取之追加款項僅新台幣（下同）壹佰柒拾萬元，扣除第(1)款代原告墊付之
          材料款參佰壹拾萬陸仟伍佰零伍元，已經是負數，自不必再履行協議書第
          二條第(3)款所約定之給付義務云云。惟基於左列事由，被告之主張，顯非
          事實，委不足採。
      １、本件原告根據兩造間之承攬關係原可向被告請求計陸佰肆拾柒萬捌仟捌佰
          貳拾貳元之追加工程款項，八十八年七月間當原告幾經要求被告為給付時
          ，被告始主動邀約原告至其公司協商付款事宜，先予敘明。八十八年八月
          七日兩造協商時，被告推稱其對業主理成營造之承攬報酬遲未核撥，致無
          法清償積欠被告之上開追加工程款項，是被告旋即提出可代償原告積欠下
          游廠商之材料款債務等事項，交換條件為兩造終止承攬工程合約關係，原
          告不再對被告請求上開追加工程款之給付。被告雖知如依原告之提議，其
          勢必損失部分追加工程報酬，惟迫於現實處境，亦不得不接受此項提議，
          兩造遂有系爭協議書之簽立。
　　　２、依系爭協議書第一條文義，兩造係為終止原承攬工程合約，而作協議，在
          終止原承攬工程合約前，原告得對被告請求給付高達0000000元之
          追加工程款，若非原告亦積欠被告0000000元代墊材料款（即協議
          書第二條第(1)款）且被告願意代償原告對外之債務（即協議書第二條第(3)
          款前段），試問原告有何理由同意終止原承攬工程合約？
　　　３、依協議書第二條之約定，被告承諾履行(1)代原告墊付積欠下游廠商材料款
      　　計參佰壹拾萬陸仟伍佰零伍元(2)代原告給付未完成之工程收尾峻工金額（
      　　約四十萬元）(3)代原告給付首奕、上展、寰岡等債務計陸拾肆萬肆仟玖佰
      　　參拾陸元整，以上合計約肆佰伍拾壹萬壹仟肆佰肆拾壹元。茲因原告對被
      　　告得請求之追加工程款項計有陸佰肆拾柒萬捌仟捌佰貳拾貳元，超出被告
      　　所承諾代償之款項，是雙方均認知被告以原告提供之追加工程憑據向業主
      　　理成營造請款尚有餘額，故兩造始再於協議書第二條第(3)款後段約定，如
      　　被告向業主理成營造請領款項核撥後，扣除被告承諾代償之款項，如有餘
      　　額，雙方再予平分。是依上開說明，系爭協議書第二條之意義為（１）被
　　      告承諾履行該條第(1)至(3)款之約定，原告同意此條件而不再對被告請求追
      　　加工程報酬。（２）被告以原告所提供追加工程款憑據向業主理成營造請
　　　　　款，扣除該條(1)至(3)款被告代償之金額，如有餘額，則由雙方平分，但如
          被告向業主理成營造請領之金額不足其所代償之金額，被告亦不負擔損失。
　　　４、被告稱因追加工程款扣除協議書第二條第(1)款之代墊材料款已不足額，所
    　　　以不必再履行協議書第二條第(3)款之約定云云，果爾，兩造系爭協議書第
    　　　二條之真意既需取決於不確定之因素而定（即視追加工程款是否核發及核
    　　　發款項多寡？），則被告豈會未待業主理成營造追加工程款核發仍願給予
    　　　被告四一萬元（見協議書第一條）？又若系爭協議書第二條第(3)款前段約
    　　　定是否履行需視追加工程款核發後扣除第(1)款之結果而定，則被告又豈會
    　　　白紙黑紙於系爭協議書第三條明文允諾上開第(3)款前段之代償金額需於八
    　　　十八年十月份提出給付。
　　　５、再按系爭協議書第二條第(3)款後段所載：「甲方收到理成營造追加工程款
          後，扣除以上（一）至（三）項代付款項所剩餘款甲乙雙方再平分（負數
          金額乙方不負責）」等文義，事實上已清楚指明兩造於協議時僅就能否及
          如何分配追加工程款餘額始作不確定之約定，而系爭協議書第二條第(1)款
          至第(3)款前段乃兩造協議時早已確定。又上開條款清楚記載“負數金額乙
          方不負責”之約定，所謂負數金額乙方不負責，意指縱被告向業主理成營
          造請領之追加工程款數額不足，系爭協議書第二條第(1)款至第(3)款前段所
          支出之金額，則被告所受差額之損失，原告亦不負填補之責任。準此，縱
          本件業主理成營造核發之追加工程款僅壹佰柒拾萬元，不足協議書第二條
          第(1)款至第(3)款前段所支出之金額，然兩造既有負數金額原告不負責之約
          定，可見被告依約自需履行系爭協議書第二條第(1)款至第(3)款前段之給付
          義務，即使履行結果受有損失，被告當然必須自行負擔。
      ６、末依證人洪文華於鈞院審理中所證述：「（協議書是否因為原告要向被告
          請領工程款才簽立？）是」、「（協議書完成時被告是否已同意在八十八
          年十二月為第三款的給付？）是的」，足見，兩造於簽立協議書時，被告
          即明確承諾履行系爭協議書第二條第(3)款前段之約定，核與追加工程款是
          否超過或少於第(1)款之代墊材料款無關。另據洪文華所證述：「（與協議
          書第二項是否矛盾？）第三項只有提到八十八年十二月給付，當初並沒有
          討論到萬一追加工程款下來的時間不對，或者金額不足清償的時候如何處
          理。」等語觀之，兩造於協議時既從未言及追加工程款不足代墊材料款時
          應如何處理，益證系爭協議書第二條之真意絕非被告所稱因追加工程款不
          足清償第(1)款之代墊材料款，自無需再履行第(3)款前段之給付義務云云。
          貳、有關訴之聲明第二項部分：
      １、按兩造於協議書簽立前，原告得對被告請求給付之追加工程金額為000
          0000元，已如前述。兩造簽立協議書後，原告所施作系爭追加工程項
          目之請款憑證，即全數交由被告直接向業主理成營造請領。依協議書第二
          條之約定，如以理成營造核撥0000000元追加工程款計算，扣除：
          （一）第(1)款被告已代付之材料款參佰壹拾萬陸仟伍佰零伍元，（二）第
          (2)款被告已代付之工程尾款至多二十萬元，（三）第(3)款被告應代償首奕
          、上展、寰岡等欠款陸拾肆萬肆仟玖佰參拾陸元，則所剩餘額應有000
          0000元（即0000000元-0000000元-200000元-644936元=0000000元）
          ，其半數約計0000000元。
　　　２、查被告稱經以原告所提各項追加工程之明細及金額向業主理成營造請款後
    　　，理成營造僅給付被告一百七十萬元整，該款項已不足被告所代償之金額，
    　　故原告已無餘額可分，其自不得請求被告給付一百二十六萬三千六百九十元
    　　整云云，惟兩造於協議書簽立時，雙方均認知被告以原告提供之追加工程憑
    　　據向業主理成營造請款尚有餘額，始書立協議書第二條第(3)款後段之約定，
    　　縱業主理成營造未能如原告所提各項追加工程之明細及金額全數核撥，亦應
        僅為部分金額之差距，尚不至如被告所稱僅一百七十萬元整；退步言之，原
        告所提各項追加明細及金額為原告已完成施作，並經被告確認，即便果如被
        告所言，亦應可歸責於被告所致。又有關業主理成營造函覆之說明，因理成
        營造為被告之業主，與被告之關係較為密切，故提出對被告有利之說明已可
        預見，雖原告明知為不實，但基於理成營造與被告間之關係，原告亦無法舉
        證以明，是請詳加審酌，以維原告之權益。
  （三）證據：提出工程合約書、協議書、估價單、律師函為證，並聲請傳喚證人洪
        文華，及聲請本院函理成營造查證理成營造給付予被告之追加工程款之數額
        。
二、被告方面：
  （一）聲明：原告之訴駁回；如受不利益判決，並願供擔保請求免為假執行。
  （二）陳述：
      一、被告將台茂南崁家庭購物中心高低壓幹線及動力配線工程 (金額為壹仟參
          佰萬元整)及台茂南崁家庭娛樂購物中心戶外景觀照明配電工程  (金額為
          參佰萬元整) ，二項工程合約為壹仟陸佰萬元整，發包給昱德工程行，依
          照合約第四條全部完工只能支付到九十％  (壹仟肆佰肆拾萬元整)，經業
          主 (理成營造)驗收後再支付五％  (八十萬)，餘五％為保固款 (八十萬)
          一年後才能再支付，所以被告於驗收前必須扣留尾款十％ (壹佰陸拾萬元
          整) ，但因原告財務出問題，被告特優處理，於八十八年六月八日兩造簽
          訂協議書時驗收款及保固款全付清。
      二、「兩造為何簽訂協議書」，乃因原告其他因素，財務出問題，再三要求被
          告協助，而被告居於工程能順利完工及驗收特優處理仍答應八十八年六月
          八日兩造簽訂協議書  (實際完工及驗收日為八十九年四月一日)被告再將
          兩項合約之尾款餘額肆拾壹萬元全付清。並特別簽訂被告領到業主 (理成
          營造)追加款下來後必須按照  (1)(2)(3)項執行，因當時原告工程的缺失
          未改善，業主  (理成)未驗收，原告的追加報價中，有很多屬於浮報，根
          本無法計算出正確的追加款。
      三、「被告只收到追加款壹佰柒拾萬元整」：理成營造已回文　貴院證明確實
          追加款總計為壹佰柒拾萬元及驗收日期八十九年四月一日。
      四、 增加之工程費，於工程完成驗收後結算給付：
      １．依合約第六條「工程變更：甲方認為本工程有變更或追加之必要時，得隨
          時通知乙方應即照辦，其因工程變更而有數量之增減時單價以合約為準，
          如有新增項目應由雙方共同議定合理之單價計算，是否增減工程價款經雙
          方議定後，作成書面附入本契約內作為附件。增加之工程費，於工程完成
          驗收後結算給付。」２．原告之追加估價單浮報價，兩項合約原告追加之
          工程估價單共二十四紙，總報價金額為新台幣四佰四十七萬八仟八佰二十
          二元正，此金額因當時並未驗收及議價，兩造也未確認數量及價格及簽名
          蓋章，而估價單上的印章只表示當時巳收到，未施工前先預估之價格，完
          工後才可依照合約單價及工資核算出實際價格，雙方再議價簽章。同時發
          現追加中有大部份是合約中第二條第四項屬依工程慣例，原告該做部份，
          不可算追加。３．被告否認貳佰萬元整之協議書，原告所提八十八年四月
          二十日前二佰萬元之協議書，雙方並未確認簽名及蓋章，此協議書誠屬子
          虛烏有被告否認。
      五、「原告必須償還被告新台幣2,496,936」：
      １、兩造簽協議書時，當時代表被告簽約之證人洪文華也證述協議的結果是追
          加款下來後按照 (１)，（２），(３)項的順序來進行分配的。
      ２、被告巳代原告支付材料款3,106,505，原告不履行並違反協議書第三項未
          完成本工程及缺失改善工程即跑掉，被告經數次連絡皆不理采，被告只好
          投入工料代處理完工驗收，支付材料款215,793工資874,638    ，共支出
          3,106,505+215,793＋874,638=4,196936，所以被告巳代原告支付
          4,196,936扣除被告只收回1,700,000元，所以原告必須償還被告0000000
          。
      六、原告不該再要求被告代付材料款，因原告不履行協議書第三項，被告已代
          原告支付出材料及工資款4,196,936，已超過收到之追加款1,700,000  ，
          總計已多支付出2496,936，故被告必須向原告索賠代付款2,496,936 ，若
          原告再要求被造代支付六十多萬材料款，實在無理。
  （三）證據：提出理成營造公司追加減工程契約書、協議書、備忘錄、律師函為證
          。
    理    由
一、本件原告起訴主張，兩造於八十七年十二月十一日及八十八年一月廿五日簽訂兩
    紙工程合約，由原告承攬台茂南崁娛樂購物中心「高低壓幹線動力配線」、「戶
    外景觀照明」等二項工程。該兩項承攬工程進行期間，被告另要求原告施作若干
    追加工程，追加工程款項合計新台幣（下同）0000000元。嗣因被告遲未
    給付追加工程款，使原告發生財務週轉困難，乃簽訂協議書，依該協議書第二條
    第三款、第二條之約定，被告應給付如訴之聲明第一、二項。退步言之，縱然被
    告向業主所得請領之追加工程款為一百七十萬元，依協議書第二條之約定，被告
    仍有依第三款前段之約定為給付訴之聲明第一項之義務。
二、被告則以，原告之所以陷於財務困難與被告無關，且乃因原告自陷於財務週轉困
    難，被告為求工程得順利完工及驗收，方以特優處理，與之簽訂協議書，將原依
    約應保留之驗收款、保固款全數付清，因簽訂協議書時，該工程尚未經理成營造
    驗收，無法確定追加工程款，因此才有協議書付款條件之約定，於八十九年四月
    一日，經理成營造驗收後，確認追加工程款為一百七十萬元，扣除被告依協議書
    代為給付之材料款三百一十萬零六千五百零五元，已為負數，被告當無給付原告
    之義務等情置辯。
三、不爭執之事實：
    兩造簽訂有二紙工程合約，由原告承攬台茂南崁娛樂購物中心「高低壓幹線動力
    配線」、「戶外景觀照明」等二項工程；該兩項承攬工程進行期間，被告另要求
    原告施作若干追加工程，嗣因被告財務發生困難，因而簽訂協議書，於被告給付
    原告四十一萬元後，兩造終止該二工程合約，至於追加工程部分，因尚未經業主
    理成營造驗收，無法確定數額，乃合意依協議書履行之事實，為兩造所不爭執，
    並有工程合約書、協議書在卷為憑，堪認為真實。
四、本院之判斷：
  （一）本件之爭執，首須探究者，應為追加工程款究為若干？經本院依原告之聲請
        ，函理成營造查證結果，被告於八十九年五月二十二日，與理成營造簽訂追
        加減工程契約書，確認追加工程款為一百七十萬元，有理成營造九十一年三
        月十五日九十一理管字第六號函附追加減工程合約書附卷可證。被告辯稱「
        追加減工程款僅為一百七十萬元」、「於八十九年四月一日始經驗收」等情
        ，足堪採信。原告雖依估價單、附件協議書（原證二）認追加工程款為六百
        四十七萬千八百二十二元，附件協議書業經被告否認其為真正，而該估價單
        雖經被告蓋有「收發章」，惟查，依工程合約第六條「工程變更：甲方認為
        本工程有變更或追加之必要時，得隨時通知乙方應即照辦，其因工程變更而
        有數量之增減時單價以合約為準，如有新增項目應由雙方共同議定合理之單
        價計算，是否增減工程價款經雙方議定後，作成書面附入本契約內作為附件
        。增加之工程費，於工程完成驗收後結算給付。」本件原告並未提出任何經
        雙方議定後附入契約作為附件之書面，且該工程於簽訂協議書時，尚未經驗
        收，為被告不爭執之事實，誠如原告陳稱：「兩造於協議時僅就能否及如何
        分配追加工程款餘額始作不確定之約定」，又如何能以僅蓋有被告「收發章
        」之估價單作為經雙方確認追加工程款之依據？被告辯稱：「此金額因當時
        並未驗收及議價，兩造也未確認數量及價格及簽名蓋章，而估價單上的印章
        只表示當時巳收到，未施工前先預估之價格，完工後才可依照合約單價及工
        資核算出實際價格，雙方再議價簽章。」等情，參酌於該追加工程經理成營
        造驗收後，與被告簽訂有追加減工程契約書以茲確認，被告所辯亦堪採信。
        是本件追加工程款經驗收確認後，為一百七十萬元，當可確認。
  （二）次須探究者，乃該協議書第第二條第三款之爭議。按解釋意思表示，應探求
        當事人之真意，不得拘泥於所用之辭句，民法第九十八條定有明文。是解釋
        契約，自應斟酌一切訴訟資料，及立約時客觀存在之情事，探求當事人立約
        當時之真意；而真意何在，其最主要之依據，當係當事人立約當時之契約文
        件，不拘泥其辭句，於契約條款文義核心範圍內解釋契約，探究其所欲達成
        之契約目的。兩造之所以簽訂協議書乃因原告財務發生困難，無法繼續完成
        契約，因此終止契約，並將終止前已為之施作工程款做一結算（被告給付原
        告四十一萬元），追加工程款部分，因尚未完工，且繫於理成營造完成驗收
        、確認工程款之不確定因素，因此簽訂協議書，做一將來分配之依據，已如
        前述，此觀該協議書第二條開宗明義約定「甲方（被告）對業主（理成營造
        ）追加工程款下來：」即明，依約定，其分配順序為：１、扣除被告代替原
        告支付之材料款，２、扣除原告未完成之工程收尾竣工金額，３、最後扣除
        原告欠廠商之款項（如訴之聲明第一項），４、若有餘額，兩造平分（負數
        金額原告不負責）。原告被告員工，負責草擬該協議書之證人洪文華證稱：
        「協議的結果是按照協議書內容來走，追加工程款分配是按照協議書第二項
        規定。分配的順序是按照第一、二、三款的順序來進行，當初追加工程款是
        業主追加的，款項下來的時候我已經離開被告公司，所以實際金額為何我不
        清楚。協議的時候並沒有討論到如果追加工程款的金額不足以清償第一款的
        款項時要如何處理。我可以確認的只是當初確實有追加。追加的部分我們公
        司有呈報上去，業主核下來的金額為何我不知道。」、「（問：與協議書第
        二項是否矛盾？）第三項只有提到八十八年十二月給付，當初並沒有討論到
        萬一追加工程款下來的時間不對，或者金額不足清償的時候如何處理。」、
        「（問：協議後原告是否仍可向被告請求追加工程款？）照工程慣例，下包
        如果完成工程，原則上，上包是會給付工程款，但金額是按照憑證計算且也
        不能讓上包賠錢，本件要看兩造如何約定。當初原告一直認為他們有很多工
        程款可以請求，也認為業主會核下來，被告與業主談的時候我只去過一次結
        果如何我並不清楚。」可知，該協議書第二條之約定背景，乃因原告自認其
        所施作之追加工程部分，尚有數額龐大之工程款可向業主理成營造領取，足
        供清償其積欠之款項及未完成之工程收尾竣工金額，可按上開第１、２、３
        順序清償，清償後倘有餘額，同意由兩造平分（被告為上游承包商，亦應有
        利潤），但倘理成營造驗收、確認之追加工程款，不足清償原告所積欠之款
        項、未完成之工程收尾竣工金額，負數金額原告不負責。
  （三）而不足清償原告所積欠之款項、未完成之工程收尾竣工金額，則有分別討論
        之必要，即茲有疑義者，乃該「負數金額原告不負責」之約定，於該經驗收
        、確認之追加工程款一百七十萬元，本不足清償第１順位之代付材料款三百
        餘萬元時，可否因該「負數金額乙方（原告）不負責」之約定，認被告有給
        付第３順位（即如訴之聲明第一項）之義務？關於此，正如證人洪文華所證
        述「協議的時候並沒有討論到如果追加工程款的金額不足以清償第一款的款
        項時要如何處理」，顯然追加工程款數額根本不足扣除被告之代付材料款之
        數額，殊為雙方所預料之外。本院認該協議書第二條第一款有關扣除材料款
        ，其文字特別以「甲方（被告）代付乙方（原告）材料款」，而第二條第三
        款則未為此「代付」之特別約定，可知被告並未承諾「無論業主核定之追加
        工程款為若干，願代支付第三款原告積欠廠商之款項」，而僅於業主核定之
        追加工程款不足清償由被告所代支出、或為完成工程所支出之第一、二款之
        金額時，其負數原告不負責，即不向原告追償，至於第三款之債務，則須由
        原告自行負責。如此解釋方符合當事人簽訂協議書時之期待。亦即協議之目
        的，係因原告已無力完成工程，被告為得向業主交代，乃與原告協議終止契
        約，由被告自行完成工程，原告則有協助完成驗收之義務，其目的並非由被
        告代原告清償債務，被告代償原告積欠廠商之債務（第三款前段）則於核定
        之追加工程款於扣除第一、二款之數額後，尚有餘額，且原告協助完成工程
        驗收之情形下（協議書第三條之約定），被告始有代償之義務。是原告主張
        「所謂負數金額乙方不負責，意指縱被告向業主理成營造請領之追加工程款
        數額不足，系爭協議書第二條第一款至第三款前段所支出之金額，則被告所
        受差額之損失，原告亦不負填補之責任；準此，縱本件業主理成營造核發之
        追加工程款僅壹佰柒拾萬元，不足協議書第二條第一款至第三款前段所支出
        之金額，然兩造既有負數金額原告不負責之約定，可見被告依約自需履行系
        爭協議書第二條第一款至第三款前段之給付義務，即使履行結果受有損失，
        被告當然必須自行負擔」云云，殊無可採。
  （四）綜上之所述，姑不論原告未協助完成工程驗收乙節，本件工程追加款既經業
        主核定僅一百七十萬元，尚不足扣除被告代付材料款之三百餘萬元，原告依
        協議書為如訴之聲明第一、二項之請求，為無理由，不應准許。原告受敗訴
        判決，其假執行之聲請即失所依據，應併予駁回。
  （五）本件事證，甚為明確，兩造之其餘攻擊防禦方法，均不影響本件之判決結果
        ，爰不一一贅述，附此敘明。
五、結論：原告之訴為無理由，依民事訴訟法第七十八條，判決如主文。
中　　　華　　　民　　　國　　九十一　　年　　　十　　　月　　二十九　　日
                                            民事第六庭法      官　侯水深
右為正本係照原本作成
如對本判決上訴，須於判決送達後廿日內向本院提出上訴狀
中　　　華　　　民　　　國　　九十一　　年　　　十　　　月　　三十　　　日
　　　　　　　　　　　　　　　　　　　　　　　　　　　法院書記官　林秀妙
